臺灣屏東地方法院民事判決　九十二年度重訴字第一一六號
　　原　　　告　　辛○○
　　　　　　　　　丙○
　　　　　　　　　潘柳美雲
　　　　　　　　　戊○○
　　　　　　　　　丁○○
　　　　　　　　　庚○○
　　　　　　　　　己○○
　　共　　　同
　　訴訟代理人　　曾慶雲　律師
　　複　代理人　　郭憲彰　律師
　　被　　　告　　乙○○
　　訴訟代理人　　許惠珠　律師
　　複　代理人　　秦德進　律師
當事人間請求侵權行為損害賠償事件，原告於刑事訴訟程序（九十二年度潮交簡字第
一五一號）提起附帶民事訴訟（九十二年度潮交簡附民字第九號），經刑事庭移送前
來，本院於民國九十三年七月十四日言詞辯論終結，判決如下︰
    主      文
被告應連帶給付原告辛○○、丙○各新台幣貳拾貳萬壹仟壹佰肆拾元，戊○○新台
幣肆萬壹仟貳佰伍拾玖元，及均自民國九十二年八月二十八日起至清償日止，按週年
利率百分之五計算之利息。
原告其餘之訴駁回。
訴訟費用由被告連帶負擔百分之四，餘由原告負擔。
本判決原告勝訴部分得假執行，但被告甲○○○○○○○○○○○如於執行標的物拍
定、變賣前，以新台幣肆拾捌萬仟伍佰肆拾伍元為原告預供擔保，得免為假執行。
原告其餘假執行之聲請駁回。
    事實及理由
一、本件原告潘柳美雲原起訴請求之金額為新台幣（下同）一百十萬元，嗣變更為二
    百二十二萬元，原告辛○○、丙○、戊○○、丁○○、庚○○、己○○原起訴請
    求之金額依序為一百八十六萬元、一百八十六萬元、二百零八萬六千一百四十八
    元、一百五十萬元、一百五十萬元、一百五十萬元，嗣變更為一百五十五萬二千
    八百五十七元、一百五十五萬二千八百五十七元、一百六十二萬八千一百四十八
    元、一百二十二萬、一百二十二萬、一百二十二萬元，經核原告上開訴之變更，
    係屬擴張及減縮應受判決事項之聲明，尚無不合，應予准許。
二、原告主張：被告乙○○受僱於被告甲○○○○○○○○○○○擔任送貨司機，於
    民國九十二年一月九日上午九時二十分許，駕駛車牌號碼Ｐ四─三０五八號小貨
    車欲送麵包至恆春，沿屏東縣潮州鎮台一線由北往南方向行駛，途經該路段四一
    六公里處時，疏未注意車前狀態並隨時採取必要之安全措施，適有被害人潘永藤
    騎乘車牌號碼ＰＫＶ－七一五號重型機車，自台一線由南往北方向車道旁之「千
    越加油站」駛出欲進入南下車道時，穿越道路亦疏未注意來往車輛，乙○○駕駛
    之小貨車車頭碰撞潘永藤機車車尾，致潘永藤人車倒地，並受有腹部鈍傷合併脾
    臟破裂及大量出血，送醫治療後，延至同年月十一日上午七時五十分許，不治死
    亡。原告辛○○、丙○為潘永藤之父母，潘柳美雲為潘永藤之配偶，戊○○、丁○○、庚○○、己○○均為潘永藤之子女，爰依民法第一百八十四條第一項前段
    、第一百八十八條之規定，請求被告連帶賠償原告辛○○、丙○扶養費各五萬二
    千八百五十七元及精神慰撫金各一百五十萬元，潘柳美雲精神慰撫金二百二十二
    萬元，戊○○所支出之醫療費六千五百四十八元、看護費五千九百元、殯葬費三
    十九萬五千七百元及精神慰撫金一百二十二萬元，丁○○、庚○○、己○○精神
    慰撫金各一百二十二萬元，並聲明：(一)被告應連帶給付原告辛○○、丙○各一百
    五十五萬二千八百五十七元，潘柳美雲二百二十二萬元，戊○○一百六十二萬八
    千一百四十八元，丁○○、庚○○、己○○各一百二十二萬元，及均自起訴狀繕
    本送達翌日起至清償日止，按週年利率百分之五計算之利息。(二)願供擔保請准宣
    告假執行。
三、被告乙○○則以：原告請求之精神慰撫金過高，無力負擔為辯，並聲明：原告之
    訴駁回。被告甲○○○○○○○○○○○則以：原告請求之殯葬費過高，其中工
    人十三人太多，鮮花靈車、告別式場費用及紅布白布盒面巾虛報，風水部分單據
    不實，另精神慰撫金亦過高等語，資為抗辯，並聲明：(一)原告之訴駁回；(二)如受
    不利判決，願供擔保請准宣告免為假行。
四、兩造不爭執之事項：
  (一)原告主張被告乙○○受僱於被告甲○○○○○○○○○○○擔任送貨司機，於九
    十二年一月九日上午九時二十分許，駕駛系爭小貨車送麵包至恆春時，途經屏東
    縣潮州鎮台一線北向南方向四一六公里處，疏未注意車前狀態並隨時採取必要之
    安全措施，適有潘永藤騎乘機車，自台一線南向北方向車道旁之「千越加油站」
    駛出，穿越道路亦疏未注意來往車輛，因遭乙○○駕駛之小貨車碰撞倒地，經送
    醫治療後不治死亡。
  (二)原告辛○○、丙○為潘永藤之父母，潘柳美雲為潘永藤之配偶，戊○○、丁○○
    、庚○○、己○○均為潘永藤之子女。
  (三)原告之身分、地位及經濟狀況：1.辛○○：現年八十三歲，業農，國小畢業，名
    下無不動產亦無動產。2.丙○：現年八十二歲，家庭主婦，不識字，名下無不動
    產亦無動產。3.潘柳美雲：現年六十歲，家庭主婦，國中畢業，名下無不動產亦
    無動產。4.戊○○：現年三十三歲，業工，國中畢業，月收入約二萬八千元，名
    下有房子一棟，土地一筆。5.丁○○：現年二十七歲，高中畢業，現職腳底按摩
    師，月收入約三萬餘元，名下有房子一棟，土地一筆。6.庚○○：現年三十五歲
    ，高中畢業，現職家庭美容師，月收入約三萬餘元，名下有房子一棟。7.己○○
    ：現年二十八歲，家庭主婦，高中畢業，名下無不動產亦無動產。
  (四)被告之身分、地位及經濟狀況：1.乙○○：高中畢業、月收入約二萬八千元，在
    「不二家西點麵包城」擔任送貨司機、名下無不動產。2.甲○○○○○○○○○○○年營業淨利約為三十一萬一千二百二十四元，有固定資產房屋及生財器具等
    。
  (五)原告主張之損害賠償金額，經兩造成立協議：醫療費用六千五百四十八元、看護
    費用五千九百元、扶養費辛○○及丙○各五萬二千八百五十七元、殯葬費三十九
    萬零七百元（原告與被告乙○○）。汽車強制責任險理賠金一百四十萬元，已由
    原告潘柳美雲、戊○○、丁○○、庚○○、己○○等五人領取完畢，各得二十八
    萬元。
五、按因故意或過失，不法侵害他人之權利者，負損害賠償責任；受僱人因執行職務
    ，不法侵害他人之權利者，由僱用人與行為人連帶負損害賠償責任。又不法侵害
    他人致死者，對於支出醫療及增加生活上需要之費用或殯葬費之人，亦應負損害
    賠償責任；被害人對於第三人負有定扶養義務者，加害人對於該第三人亦應負損
    害賠償責任；不法侵害他人致死者，被害人之父、母、子、女及配偶，雖非財產
    上之損害，亦得請求賠償相當之金額，民法第一百八十四條第一項前段、第一百
    八十八條第一項、第一百九十二條第一項、第二項、第一百九十四條第一項分別
    定有明文。本件被告因前開駕車過失行為，不法侵害潘永藤致死，原告七人係被
    害人潘永藤之父母、配偶及子女，原告戊○○並支出殯葬費、醫藥費及看護費，
    依上開規定，自得請求被告負連帶賠償責任。查原告所主張之損害賠償金額，兩
    造除就精神慰撫金，及被告甲○○○○○○○○○○○就殯葬費部分有爭執外，
    其餘已達成協議，如前所述。茲就兩造爭執部分審酌如下：
  (一)殯葬費：原告戊○○為潘永藤支出之殯葬費三十九萬五千七百元，其中面巾費用
    五千元（含於紅布白布面巾盒項目內），係喪家回禮，已據證人即崁頂花園葬儀
    社承辦人吳銘泉證述明確（見本院卷第一三四頁），本院核與殯葬費無關，應予
    剔除；除此以外，被告甲○○○○○○○○○○○所爭執之風水（即造墳）、工
    人、鮮花靈車、告別式場及紅布白布等，均屬喪葬之必要項目。又查死者潘永藤
    年六十三歲，生前職業係養鴨工人，有其戶籍謄本一件可稽，並為被告所不爭執
    ，本院審酌潘永藤之身分、地位，並參酌證人吳銘泉所述：潘永藤之風水十二萬
    六千元，係造做一個普通的墳墓，工人十三人係因採用舊式棺木，重量重，最少
    需十三人抬棺，而紅布係喪家給前來憑弔者帶在身上討吉利用的，乃屏東縣潮州
    鎮地方風俗，白布用以蓋在死者身上，系爭喪禮所用的靈車、工人、司儀、禮生
    等，係屬一般普通喪禮之規模等情（見本院卷第一三四頁至一三五頁），本院認
    本件殯葬費，以扣除面巾費用後之其餘項目計三十九萬零七百元，為喪葬、習俗
    所必要之合理費用，被告甲○○○○○○○○○○○否認殯葬費用收據真正，並
    辯稱上開費用過高或虛報云云，然未能提出其他證據證明，其前開辯詞，尚不足
    採。準此，原告戊○○請求之殯葬費，在三十九萬零七百元之範圍內，應予准許
    。
  (二)精神慰撫金：本院審酌兩造之教育程度、職業及經濟能力（如前開兩造不爭執事
    項(三)、(四)），原告潘柳美雲老年喪偶，頓失依怙，原告辛○○、丙○老年喪子，
    哀痛不已，所受痛苦較孫輩戊○○等四人為大，被告乙○○於本件車禍之過失程
    度，及其於車禍發生後坦承過失，然迄今逾一年半之時間，被告均未賠償原告分
    文等情，認原告所得請求之慰撫金，以原告潘柳美雲七十萬元，辛○○、丙○各
    五十萬元，戊○○、丁○○、庚○○、己○○各四十萬元為適當。逾上開金額之
    請求，尚屬過高，不應准許。
六、按損害之發生或擴大，被害人與有過失者，法院得減輕賠償金額，或免除之，民
    法第二百十七條第一項著有明文。經查，潘永藤於上揭時、地，穿越道路應注意
    往來車輛，而疏未注意，就本件車禍之發生與有過失，兩造就此亦不爭執，堪予
    認定。本院參酌台灣省高屏澎區車輛行車事故鑑定委員會第九二○五三四號鑑定
    意見書結論：潘永藤駕駛重機車穿越道路未注意來往車輛為肇事主因，乙○○駕
    駛自小客車未注意車前狀況為肇事次因，認潘永藤就本件車禍事故之發生，應負
    擔百分之六十之過失責任，被告應負擔百分之四十之過失責任，始符公允。依此
    過失比例減輕被告應賠償原告之金額結果，原告辛○○、丙○得請求之金額各為
    二十二萬一千一百四十三元【（５２８５７＋５０００００）＊０．４＝２２１
    １４３（小數點以下四捨五入，下同）】；潘柳美雲得請求之金額為二十八萬元
    （７０００００＊０．４＝２８００００）；戊○○得請求之金額為三十二萬一
    千二百五十九元【（６５４８＋５９００＋３９０７００＋４０００００）＊０
    ．４＝３２１２５９】；丁○○、庚○○、己○○得請求之金額各為十六萬元（
    ４０００００＊０．４＝１６００００）。
七、又依強制汽車責任保險法第三十條規定，保險人依本法規定給付之保險金，視為
    加害人或被保險人損害賠償金額之一部分；加害人或被保險人受賠償時，得請求
    扣除之。查本件兩造成立協議就保險金一百四十萬元，由原告潘柳美雲、戊○○
    、丁○○、庚○○、己○○等五人領取完畢，各得二十八萬元。原告潘柳美雲等
    五人係被害人潘永藤之第一順位繼承人，由渠等平均分配一百四十萬元，核與該
    法第十條第二項規定「死亡給付之受益人為被害人之繼承人」等語相符，則原告
    潘柳美雲等五人請求之金額自應各扣除二十八萬元。上開金額經扣除後，被告尚
    應連帶賠償原告辛○○、丙○各二十二萬一千一百四十三元，戊○○四萬一千二
    百五十九元。
八、綜上所述，原告依侵權行為之法律關係請求被告連帶給付原告辛○○、丙○各二
    十二萬一千一百四十三元，戊○○四萬一千二百五十九元，並均自刑事附帶民事
    起訴狀繕本送達翌日即九十二年八月二十八日起至清償日止，按週年利率百分之
    五計算之利息，洵屬正當，應予准許，逾此部分之請求，為無理由，應予駁回。
九、本件原告與被告甲○○○○○○○○○○○分別陳明願供擔保聲請宣告假執行或
    免為假執行，惟原告勝訴部分所命給付之金額未逾五十萬元，依民事訴訟法第三
    百八十九條第一項第五款規定，應依職權宣告假執行，並酌定相當之擔保金額，
    准許被告甲○○○○○○○○○○○供擔保免為假執行。至原告敗訴部分，其假
    執行之聲請則失所附麗，應予駁回。
十、據上論結，原告之訴為一部有理由，一部無理由，依民事訴訟法第七十九條、第
    八十五條第二項、三百八十九條第一項第五款、第三百九十二條第二項、第三項
    ，判決如主文。
中　　　華　　　民　　　國　　九十三　　年　　　七　　　月　　二十八　　日
                                    台灣屏東地方法院民事第二庭
~B審判長法官　阮世賢
~B法　　　官　陳松檀
~B法　　　官　楊中琪
右為正本係照原本作成。
如不服本判決，應於收受送達後二十日內向本院提出上訴書狀。
~B法院書記官　蔡進吉
中　　　華　　　民　　　國　　九十三　　年　　　七　　　月　　二十八　　日
